臺灣高等法院民事判決　　　　　　　　95年度勞上易字第35號
　　上　訴　人　乙○○
　　訴訟代理人　林雅君律師
　　上　訴　人　東村企業股份有限公司
　　　　　　　　　　　　　　樓.
　　追加被告兼上
　　法定代理人　丙○○
　　共　　　同
　　訴訟代理人　林文淵律師
　　複　代理人　甲○○
上列當事人間給付資遣費等事件，上訴人對於中華民國95年1月2
4日台灣板橋地方法院94年度勞訴字第63號第一審判決各自提起
上訴，上訴人乙○○並為訴之追加，經本院於96年1月9日言詞辯
論終結，茲判決如下：
    主  文
原判決關於命東村企業股份有限公司給付及該部分假執行之宣告
，暨命其負擔訴訟費用之裁判均廢棄。
上開廢棄部分，乙○○在第一審之訴及假執行之聲請駁回。
乙○○之上訴及追加之訴駁回。
第一審關於命東村企業股份有限公司負擔訴訟費用部分，及第二
審、追加之訴訴訟費用，由乙○○負擔。
    事  實
甲、乙○○方面：
一、聲明：
  (一)上訴聲明：
  1.原判決不利乙○○部分廢棄。
  2.上廢棄部分，東村企業股份有限公司（下稱東村企業公司）
    應再給付乙○○新台幣（下同）513,208元及自民國94年9月
    13日起至清償日止，依週年利率百分之五計算之利息。
  (二)追加聲明：丙○○應就前聲明及原判決主文第一項所命給付
    397,917元及遲延利息部分，與東村企業公司負連帶給付之
    責。
  (三)答辯聲明：上訴駁回。
二、陳述：除與原判決記載相同者，茲予引用外，補稱略以：
  (一)丙○○為東村企業公司之董事長，實際負責東村企業公司業
    務之執行，未經乙○○同意，擅自將乙○○之投保單位轉至
    東村建設公司，致乙○○受有年資不能累積之損害，丙○○
    自應依公司法第 23條第2項之規定與東村企業公司負連帶賠
    償責任。
  (二)東村企業公司與宇鴻企業股份有限公司（下稱宇鴻公司）之
    公司地址雖然不同，但該兩家公司對外聯絡地址及工廠地址
    均相同；設立模式、所營事業及配合廠商亦相同；實際負責
    人均為丙○○及張鐵鍊；董、監事亦均為丙○○及張鐵鍊之
    親戚，且僅係掛名而已，足證上開兩家公司為同一事業體。
    況東村企業公司所開立之離職同意書，併載東村企業公司及
    宇鴻公司，益證上訴人於宇鴻公司之工作年資，向來為東村
    企業公司所承認。
  (三)乙○○僅在94年6月7日東村企業公司預先制定之辭職同意書
    上簽名，從未填寫離職申請書，足認乙○○並無自請離職之
    意。證人鄭素女雖證稱乙○○係自動離職云云，惟其證詞乃
    證人基於公司不可能叫乙○○離職之主觀揣測，且未親耳聽
    聞乙○○之說法，自無足取。倘乙○○於94年4月自請離職
    ，則證人何能未卜先知，事先於94年3月28日將乙○○之勞
    保轉至東村建設股份有限公司（下稱東村建設公司）？且乙
    ○○既未離職，則東村企業公司為何有權利擅將乙○○之勞
    保移轉至他公司？又倘乙○○已自請離職，證人為何有幫乙
    ○○轉換投保單位之必要？東村企業公司上開行為，不僅有
    違常理，且益證本件係東村企業公司先為解散登記後，乙○
    ○始依法請領資遣費。
  (四)東村企業公司於94年3月2日無預警辦理解散登記後，乙○○
    乃於同年4月底與資方商談，同時要求東村企業公司給付資
    遣費，並表明不可能在資方未提供任何保障下無條件繼續工
    作，故雙方乃協議乙○○工作至94年4月底，兩造並合意終
    止契動契約，故乙○○如自請離職，則兩造何必再於94年6
    月7日簽立離職同意書，終止勞動契約？至乙○○簽立之離
    職同意書乃東村企業公司片面製作之制式文書，其中關於乙
    ○○聲明不得對公司作任何權利主張或法律上何請求，係指
    不向行政機關或司法機關舉發雇主將乙○○高薪低報及一再
    更換對外營業表徵等違法情事與不就薪資低報可能受到之損
    害，對相關公司再為求償而已，並不包含其他部分。
三、證據：除援用原審提出者外，補提勞工保險被保險人投保資
    料表為證。
乙、東村企業公司方面：
一、聲明：
　(一)上訴聲明：
　1.原判決不利於東村企業公司部分廢棄。
　2.上廢棄部分，乙○○在第一審之訴及假執行之聲請均駁回。
  (二)答辯聲明：上訴駁回。
二、陳述：除與原判決記載相同者，茲予引用外，補稱略以：
  (一)乙○○於第二審法院審理時，追加丙○○為被告，業經東村
    公司及丙○○當庭表示不同意，且乙○○上開追加並無民事
    訴訟法第255條第1項第2款至第6款之事由，其追加自非合法
    。縱認乙○○之追加為合法，惟乙○○之工作地點轉至東村
    建設公司既係經乙○○同意，丙○○無需與東村企業公司負
    連帶賠償責任。
  (二)原判決據乙○○於94年6月7日簽立之離職同意書，認定東村
    公司應給付乙○○資遣費，而置東村企業公司於94年3月28
    日後，乃留任乙○○於公司處理事務等情於不顧，自有違誤
    。乙○○至94年5月1日離職前，均仍為東村企業公司工作，
    且東村企業公司於94年3月28日辦理解散登記後，因顧及乙
    ○○之勞建保效力，乃經乙○○之同意，將其勞健保投保單
    位轉至東村建設公司，故東村企業公司雖為解散登記，但仍
    繼續僱用乙○○。
  (三)離職同意書上除列東村企業公司及宇鴻公司外，尚列東園企
    業股份有限公司（下稱東園公司）及東村建設公司，上列四
    家公司之原因倘依乙○○之主張，係為承接乙○○任職上一
    公司之年資，則乙○○於94年3月28日之後，已屬於東村建
    設公司之員工，則其於東村企業公司之年資已由東村建設公
    司承接，因此乙○○再向東村企業公司請求給付資遣費，即
    無理由。
三、證據：除援用原審所提出者外，補提東村企業公司投資人清
    算分配報告表，並聲請訊問證人鄭素女為證。
    理  由
一、乙○○於本院審理時，追加丙○○為被告，請求丙○○應依
    公司法第23條及第95條規定，與東村企業公司負連帶賠償責
    任，核與民事訴訟法第446條第1項但書、第255條第1項第2
    款之規定相符。其嗣又撤回依第95條之請求，亦經東村企業
    公司及丙○○同意，均先敘明。
二、乙○○主張：其於77年1月3日起受僱於宇鴻公司，嗣於86年
    間宇鴻公鴻公司解散，宇鴻公司之負責人丙○○及股東另成
    立東村企業公司承受宇鴻公司業務，其亦繼續受僱於東村公
    司，然東村企業公司忽於94年3月28日辦理解散並擅將其勞
    保轉入東村建設公司，經其發現後，東村企業公司乃與其協
    議，由東村企業公司依勞動基準法（以下稱勞基法）等相關
    規定資遣，雙方並於94年6月7日簽立離職同意書終止勞動契
    約。惟其受僱於東村企業公司最後六個月之平均工資為56,
    500元，工作年資為17年又3個月，依勞基法第11條第1款、
    第16條第3項及第17條規定，東村企業公司應給付之資遣費
    及預告期間工資合計為1,031,125元，然東村企業公司僅給
    付120,000元，依上開勞基法規定及離職同意書，東村企業
    公司應再給付預告期間工資及資遣費共計911,125元。又丙
    ○○為東村企業公司之負責人，未經其同意，擅將其投保單
    位變動，阻礙其年資之累積，執行職務違反法令致其受有損
    害，應依公司法第23條第2項規定，與東村企業公司負連帶
    賠償責任等情，爰依勞基法及公司法上開規定，於原審求為
    命東村企業公司給付911,125元及自94年9月13日起至清償日
    止，依週年利率百分之五計付利息之判決（原審判命東村企
    業公司給付乙○○397,917元及自94年9月13日起至清償日止
    ，依週年利率百分之五計付之利息，駁回乙○○其餘之請求
    ，乙○○及東村企業公司均就敗訴部分，聲明不服），並於
    本院追加丙○○為被告，依公司法第23條第2項，請求丙○
    ○與東村企業公司連帶給付之。
　　東村企業公司則以：乙○○自77年1月3日至86年8月13日間
    ，係受僱於宇鴻公司而非東村企業公司，乙○○請求東村企
    業公司給付自77年1月3日至86年8月13日之資遣費，自無理
    由。又乙○○雖自86年8月13日起任職東村企業公司，然於
    94年4月中旬向東村企業公司請辭，表示工作到94年4月底止
    ，自94年5月1日起即未再到東村企業公司上班，東村企業公
    司並無辭退乙○○，亦無在94年3月28日關廠歇業情事，乙
    ○○既係主動離職，東村企業公司依法即無須給付資遣費及
    預告工資。詎乙○○離職後，竟於94年6月7日再向東村企業
    公司要求給予資遣費及預告工資，東村企業公司顧及乙○○
    任職多年情緣，同意給付12萬元，乙○○則同意收受12萬元
    後，有關東村企業公司依勞動基準法、勞工保險相關法規及
    公司內部相關規定應給付之費用及補償均已給付，爾後不對
    東村企業公司主張任何權利或為法律上任何請求，雙方已達
    成和解，乙○○自不得再向東村企業公司請求給付資遣費等
    語；丙○○則以：其將乙○○投保單位轉至東村建設公司，
    係因東村企業公司將於94年3月28日辦理解散，其為顧及乙
    ○○勞健保效力，經乙○○同意而轉投保，並無違背法令等
    語，資為抗辯。
三、乙○○主張自77年1月3日受僱於宇鴻公司，嗣於86年1月13
    日由丙○○將乙○○之投保單位轉至東村企業公司，宇鴻公
    司負責人與東村企業公司同為丙○○，其工作性質與工作地
    點相同，94年3月28日東村企業公司解散，丙○○再將乙○
    ○之投保單位轉至亦由其任負責人之東村建設公司，但乙○
    ○實際上仍於東村企業公司工作至94年4月30日之事實，以
    及94年6月7日乙○○與東村企業公司、東村建設公司、宇鴻
    公司及東園公司簽訂由東村企業公司預先印就格式之離職同
    意書（以下稱系爭離職同意書），內載：「立同意書人乙○
    ○（簽名部分由乙○○手寫），茲因故同意與貴公司終止僱
    傭關係，貴公司並已依勞動基準法、勞工保險相關法規及貴
    公司之相關規定給付本人應得之相關費用及補償，本人絕無
    異議，並完成離職手續，爰立此同意書，並聲明爾後不得對
    貴公司作任何權利主張或法律上之任何請求。謹致（東村企
    業股份有限公司、東園企業股份有限公司、東村建設股份有
    限公司、宇鴻企業股份有限公司）台照」，同日由丙○○簽
    發其名義之12萬元支票，由乙○○提示兌領等事實，為東村
    企業公司所不爭執，本院應以之為裁判基礎。
四、首應審究者，乃乙○○是否主動無條件辭職。關於此，證人
    即原負責東村企業公司會計業務之鄭素女，於本院訊問時固
    證稱乙○○是主動辭職等語，但追問其何以知悉，則稱係乙
    ○○與丙○○在樓上商談後下樓時，向大家說的，乙○○與
    丙○○商談時其未聽到等語，是即令證人所述為真，亦不過
    聽聞乙○○與丙○○商談後，乙○○表示要離職之結果而已
    ，至於乙○○與東村企業公司、丙○○間達成以何種方式辭
    職，證人自不能知悉，故難以其證言認定乙○○為主動無條
    件請辭。乙○○自77年1月間任職於宇鴻公司起至94年4月底
    自東村企業公司離職止，前後任職於同一負責人、相同工作
    性質與地點之公司達17年餘，其離職前仍為東村企業公司處
    理接單等重要工作，既未因重大過失受東村企業公司懲處，
    無法於東村企業公司融洽工作，亦無基於個人之特別事故必
    須即時離職之情形，則依常情判斷，當不會輕易捨棄金額不
    少之資遣費等而無條件主動辭職，何況依東村企業公司正常
    做法，辭職要真寫離職申請書，但乙○○並未填寫，亦據證
    人鄭素女證述明確，可知乙○○之離職，與自請辭職不同。
    若乙○○係不請求資遣費等而無條件請辭，亦不必與丙○○
    商談，可知乙○○當非主動辭職。參以東村企業公司係94年
    3月28日解散登記，勞工即將面臨被資遣之問題，因此，員
    工關心資遣費如何處理，自屬當然，以乙○○實際工作期間
    至94年4月底，距東村企業公司辦理解散登記僅一月，時間
    相當接近，故乙○○主張其於4月間發現東村企業公司辦理
    解散，而與丙○○商談東村企業公司如何處理此事之立場，
    兩造乃達成工作至4月底之合意，應屬可信。徵諸兩造間既
    訂立系爭離職同意書，東村企業公司亦同意依法給付資遣費
    等，益證兩造就乙○○之離職，同意依勞動基準法等相關法
    律辦理資遣，東村企業公司抗辯乙○○係主動無條件辭職云
    云，不足採信。
五、次應審究者，為乙○○請求東村企業公司給付資遣費及預告
    工資，有無理由。關於，乙○○主張東村企業公司應依法給
    付資遣費及預告工資，東村企業公司則以兩造已簽訂系爭離
    職同意書，其已依系爭離職同意書給付，乙○○不得再為請
    求為辯。本院認為乙○○、東村企業公司間既就乙○○之離
    職，達成以資遣方式辦理，東村企業公司固有依法給付資遣
    費、預告工資之義務。然勞工依法得請求雇主給付之資遣費
    、預告工資等費用，性質上屬於財產上給付請求權，基於契
    約自由原則，勞僱雙方仍得就其給付之金額，以協議方式決
    定。依系爭離職同意書所載，東村企業公司就乙○○之離職
    ，固同意依依勞動基準法、勞工保險相關法規及東村企業公
    司相關規定給付乙○○應得之相關費用及補償，然就東村企
    業公司應給付之金額如何，兩造仍得以協議決定，而兩造於
    簽訂系爭離職同意書時，乙○○已由丙○○受領12萬元之給
    付，兩造並同意該金額為東村企業公司依勞動基準法、勞工
    保險相關法規及東村企業公司相關規定給付乙○○應得之相
    關費用及補償，乙○○絕無異議，並聲明爾後不得對東村企
    業公司作任何權利主張或法律上之任何請求，則於該協議效
    力未依法解消前，兩造自應受該協議之拘束。乙○○雖稱其
    聲明不得對公司作任何權利主張或法律上何請求，係指不向
    行政機關或司法機關舉發雇主將乙○○高薪低報及一再更換
    對外營業表徵等違法情事與不就薪資低報可能受到之損害，
    對相關公司再為求償而已云云，然此主張與系爭離職同意書
    之文字明顯不同，乙○○復不能舉證以實之，尚難採信。依
    系爭離職同意書，乙○○已承諾不對東村企業公司作任何權
    利主張或法律上何請求，則其反於該協議之約定，以本件訴
    訟請求東村企業公司再為給付，自無理由。至於乙○○主張
    其自77年1月3日受僱於宇鴻公司，嗣於86年1月13日由丙○
    ○將其投保單位轉至東村企業公司，宇鴻公司負責人與東村
    企業公司同為丙○○，其工作性質與工作地點相同，系爭離
    職同意書上同時使用東村企業公司、宇鴻公司之印章，東村
    企業公司另一員工陳永金離職時，東村企業公司亦將其於宇
    鴻公司、東村企業公司任職年資併計，可證其於宇鴻公司任
    職之年資，為東村企業公司所承認，應予併計等語，固提出
    東村企業公司登記資料、投保資料為證。經本院依乙○○聲
    請，向台北縣政府調取東村企業公司與陳永金間勞資爭議調
    解卷宗，陳永金於該案中確亦主張其任職宇鴻公司及東村企
    業公司之年資應合併，且有宇鴻公司登記資料、同時印上宇
    鴻公司、東村企業公司名銜之陳永金名片影本可按，證人鄭
    素女於本院審理時，亦證稱員工由宇鴻公司轉東村企業公司
    時，並沒有處理員工年資問題，也未談併計年資問題等語，
    故丙○○於本院審理時所稱已告知乙○○，宇鴻公司之年資
    不能合併，是否可採，非無斟酌餘地。然兩造間既就乙○○
    離職之資遣費等達成合意，東村企業公司且已依協議給付，
    乙○○並聲明不再為其他主張或請求，則乙○○於宇鴻公司
    任職之年資，應否合併計算，已不影響本件判決之結論。
六、再應審究者，為乙○○請求東村企業公司、丙○○連帶賠償
    ，有無理由。關於此，乙○○於本院審理時，主張丙○○為
    東村企業公司之負責人，未經其同意將其投保單位轉至東村
    建設公司，使其年資無法累積而受有損害，乃追加丙○○為
    被告，請求丙○○應依公司法第23條第2項規定，與東村企
    業公司連帶負損害賠償責任。東村企業公司、丙○○就其將
    乙○○之投保轉至東村建設公司固不爭執，但以經乙○○同
    意為辯。查東村企業公司所以於94年3月28日登記解散當日
    ，將其全部員工（含乙○○）之投保單位轉至東村建設公司
    ，是怕東村企業公司員工之勞保中斷，為了讓員工之勞保繼
    續而為，業據證人鄭素女於本院審理時證述明確，可知轉投
    勞保係基於東村企業公司主動作為，並非乙○○之請求，亦
    無證據證明已經乙○○同意，是以乙○○任職東村企業公司
    之年資言，實際上確短少一月又三日（即94年3月29日至94
    年4月30日），就計算乙○○任職東村企業公司期間之資遣
    費等，確有影響。然乙○○全部任職期間之資遣費等，既經
    兩造簽訂系爭離職同意書而達成協議，則乙○○於東村企業
    公司任職期間，應如何計算，已不再影響乙○○之權利，乙
    ○○亦不得就其實際任職東村企業公司之期間與投保期間之
    差異，向東村企業公司為任何請求，是難認乙○○就此投保
    單位之移轉，有受到何種損害，從而，乙○○請求丙○○應
    與東村企業公司連帶賠償其因轉投保所生之損害，亦無理由
    ，應予駁回。
七、綜上所述，乙○○依勞基法規定，請求東村企業公司給付資
    遣費及預告工資共911,125元及利息，並基於公司法第23條
    第2項規定，請求丙○○與東村企業公司連帶賠償將其轉投
    保至東村建設公司之損害，均無理由，應予駁回。原審判命
    東村企業公司給付397,917元之本息，駁回乙○○其餘之請
    求。乙○○、東村企業公司就分別其敗訴部分聲明不服，指
    摘原判決不當，求予廢棄，東村企業公司之上訴為有理由，
    應由本院將原判決此部分廢棄，改判為如主文第二項所示，
    乙○○之上訴則無理由，應駁回其上訴。又乙○○追加之訴
    ，請求丙○○應與東村企業公司連帶給付911,125元及利息
    ，亦無理由，應駁回其追加之訴。
八、據上論結，本件東村企業公司之上訴為有理由，乙○○之上
    訴及追加之訴為無理由。依民事訴訟法第450條、第449條第
    1項、第78條，判決如主文。
中　　華　　民　　國　　96　　年　　1 　　月　　23　　日
                      勞工法庭
                        審判長法  官   黃熙嫣
                              法  官   陳玉完
                              法  官   呂太郎
正本係照原本作成。
不得上訴。
中　　華　　民　　國　　96　　年　　1 　　月　　24　　日
　　　　　　　　　　　　　　　書記官   黃千鶴
